臺灣高等法院民事判決　　　　　　　　　　93年度上字第32號
上　訴　人　　乙○○
訴訟代理人　　謝震武律師
複　代理人　　王嘉翎律師
被　上訴人　　甲○○
訴訟代理人　　羅聖乾律師
當事人間請求清償借款事件，上訴人對於民國92年11月13日臺灣
新竹地方法院92年度訴字第265號第一審判決提起上訴，本院於
94年4月12日言詞辯論終結，判決如下：
    主      文
上訴駁回。
第二審訴訟費用由上訴人負擔。
    事實及理由
一、上訴人起訴主張：被上訴人自民國76年間起即陸續向伊借款
    ，並簽發如原判決附表所示之支票作為清償之用，總計新台
    幣（下同）350萬元，惟經屆期提示上開票據，均未獲清償
    ，乃本於消費借貸關係，求為命被上訴人如數給付及加計法
    定遲延利息之判決。
二、被上訴人雖自認與上訴人間有原判決附表編號一至三之支票
    所示共170萬元之消費借貸關係存在，且尚未清償完畢，惟
    否認就其餘原判決附表編號四至六之支票所示共180萬元之
    款項，與上訴人間有成立消費借貸關係。
三、原審判決被上訴人應給付上訴人170萬元本息，駁回上訴人
    其餘之訴。上訴人就其敗訴部分，提起上訴，聲明：(一)原判
    決不利於上訴人部分廢棄。(二)上開廢棄部分，被上訴人應再
    給付上訴人180萬元及自91年10月5日起至清償日止，按年息
    5%計算之利息。(三)願供擔保以代釋明，請准宣告假執行。被
    上訴人就其敗訴部分未據聲明不服，就上訴人之上訴部分則
    答辯聲明：上訴駁回。
四、經查本件上訴人主張與被上訴人間就原判決附表編號四至六
    之支票所示之款項，有成立消費借貸關係，且被上訴人尚未
    清償云云，固據其提出被上訴人所不爭執為真正之上開3張
    支票為證（見原審卷第32頁正反面），惟被上訴人否認與上
    訴人間有就支票所示之款項成立消費借貸關係。而按支票為
    無因及流通證券，故尚難僅據支票即認支票之執有人與支票
    之發票人間必有消費借貨之關係（最高法院54年度台上字第
    2921號判決參照）。次按當事人主張有金錢借貸關係存在，
    須就其發生所須具備之要件即借貸意思表示互相一致負舉證
    之責任，若未證明借貸意思表示互相一致者，尚不能認為有
    金錢借貸關係存在（最高法院56年度台上字第1263號及81年
    度台上字第2372號判決參照）。因此，被上訴人既否認與上
    訴人間就原判決附表編號四至六之支票所示款項有成立消費
    借貸契約，則上訴人自應就兩造有成立消費借貸之意思表示
    相互一致之要件負舉證責任。被上訴人雖曾抗辯原判決附表
    編號四（0000000票號）、編號六（0000000票號）支票，均
    係為換回0000000號支票，而後者60萬元借款已清償等語（
    見原審卷第40頁），惟此項抗辯係為表明就原判決附表編號
    四、六之支票，兩造間並無借貸關係。而0000000號支票非
    本件請求之依據，上訴人主張應由被上訴人負舉證責任云云
    ，殊無足取。上訴人既係本於消費借貸法律關係為本件請求
    ，則上訴人自無從解免其應就兩造間成立消費借貸意思表示
    要件所負之舉證責任。況查上訴人已自承被上訴人以電話向
    上訴人之配偶（已於76年底死亡）借款，上訴人之配偶將借
    款寄予被上訴人，被上訴人再簽發系爭支票供清償之用，上
    訴人配偶死亡後託夢告訴上訴人，上訴人才找到這些票據等
    語（見本院卷第2卷第11頁、第29頁及第30頁），堪認兩造
    間就該3張支票所示之款項並無消費借貸關係。且上訴人配
    偶死亡，繼承人除上訴人外，尚有子女3人，業據上訴人陳
    明在卷（見本院卷第2卷第30頁）。則上訴人亦無從單獨一
    人繼受其配偶權利，本於消費借貸關係，請求被上訴人給付
    上開3張支票所示之款項180萬元及利息。
五、綜上所述，上訴人依消費借貸法律關係，請求被上訴人給付
    180萬元及自91年10月5日起至清償日止，按年息5%計算之利
    息，並非有據，不應准許。從而，原審就上開部分所為上訴
    人敗訴之判決，並無不合。上訴論旨仍執前詞指摘原判決此
    部分不當，求予廢棄改判，為無理由。
六、又上訴人於本院準備程序終結後，始聲請調查證據訊問證人
    陳冠樺，以證明上訴人有交付借款予被上訴人，及被上訴人
    未清償上開借款（見本院卷第2卷第21頁之聲請狀）之事實
    。惟查上訴人此項逾時提出之聲請，依民事訴訟法第276條
    第1項本文規定，本即不應准許；上訴人又未主張有何例外
    應予准許之情事，況上訴人已自承系爭3張支票之款項，係
    被上訴人打電話向上訴人之配偶調借（見本院卷第2卷第30
    頁），則依常情證人陳冠樺尚無從親自聽聞上開電話內容，
    故本件自無再予訊問證人陳冠樺之必要。至兩造其餘之攻擊
    防禦方法，及未經援用之證據資料，經本院斟酌後，認均不
    影響本判決之結果，爰不再一一詳予論述。附此敘明。
七、據上論結，本件上訴為無理由，依民事訴訟法第449條第1項
    、第78條，判決如主文。
中　　華　　民　　國　　94　　年　　4 　　月　　26　　日
　　　　　　　　　民事第十二庭審判長法　官   鄭雅萍
　　　　　　　　　　　　　　　      法　官   林恩山
　　　　　　　　　　　　　　　      法　官   謝碧莉
正本係照原本作成。
如不服本判決，應於收受送達後20日內向本院提出上訴書狀，其
未表明上訴理由者，應於提出上訴後20日內向本院補提理由書狀
（均須按他造當事人之人數附繕本）上訴時應提出委任律師或具
有律師資格之人之委任狀；委任有律師資格者，另應附具律師資
格證書及釋明委任人與受任人有民事訴訟法第466條之一第一項
但書或第二項（詳附註）所定關係之釋明文書影本。
中　　華　　民　　國　　94　　年　　4 　　月　　26　　日
　　　　　　　　　　　　　　　　　　書記官   林初枝
附註：民事訴訟法第四百六十六條之一（第一項、第二項）：對
於第二審判決上訴，上訴人應委任律師為訴訟代理人。但上訴人
或其他法定代理人具有律師資格者，不在此限。
上訴人之配偶、三親等內之血親、二親等內之姻親，或上訴人為
法人、中央或地方機關時，其所屬專任人員具有律師資格並經法
院認為適當者，亦得為第三審訴訟代理人。
